【裁判字號】    90,自,213
【裁判日期】    900522
【裁判案由】    詐欺
【裁判全文】
臺灣板橋地方法院刑事裁定                            九十年度自字第一○七號
    自  訴  人  甲○○
    被      告  林楊玉美
                乙○○
右列被告因詐欺等案件，經自訴人提起自訴，本院裁定如左：
    主      文
自訴駁回。
    理      由
一、自訴意旨略以：被告二人於民國（下同）八十九年十一月九日在臺北縣三重市○
    ○街十六號之一，向自訴人購買營業小客車一輛（車牌號碼：ＤＹ－○七○號，
    引擎號碼：Ｐ0000000Ｆ，車主登記為群翔交通有限公司〈下簡稱群翔公
    司〉），自訴人於八十九年十一月十日在被告付清尾款後，即將上開車輛連同車
    牌交予被告，雙方言明須於八十九年十一月十三日辦理過戶（即另與群翔公司簽
    定「靠行契約」），被告亦當場承諾過戶或繳銷而向其他車行掛牌等，而取得自
    訴人之信賴。詎被告嗣因無法以有營業小客車職業登記證之人辦理「靠行」手續
    ，而為群翔公司拒絕繼續使用ＤＹ－○七○號之車牌，並通知自訴人，惟經自訴
    人通知被告，被告卻一再拖延，因認被告涉犯詐欺、侵占等罪嫌云云。
二、按法院或受命法官於自訴案件第一次審判期日前，訊問自訴人、被告及蒐集或調
    查證據，訊問及調查結果，如認為案件有刑事訴訟法第二百五十二條至第二百五
    十四條之情形者，得以裁定駁回自訴，並準用第二百五十三條第二項至第四項之
    規定，刑事訴訟法第三百二十六條第三項定有明文。另按刑法第三百三十九條第
    一項詐欺取財罪之成立，以意圖為自己或第三人不法所有，以詐術使人將本人或
    第三人之物交付為要件，故須具備：（一）行為人有為自己或第三人不法所有之
    主觀意圖。（二）行為人向被害人施用詐術。（三）被害人因其詐術而陷於錯誤
    ，而交付本人或第三人之物等三項構成要件始足當之，苟欠缺其一，即無從成立
    該罪，此觀刑法第三百三十九條第一項之規定自明。再者債務人於債之關係成立
    後，如有債務不履行之情形，在一般社會經驗上可能之原因甚多，縱令出於惡意
    而有遲延給付或不為給付之情事，苟無足以証明其債之關係發生時自始故意藉此
    從事財產犯罪之積極証據，仍不得僅以債信違反之客觀事態，推定債務人自始有
    詐欺取財之犯意；再者，刑法上之侵占罪，須持有人變易其原來之持有意思而為
    不法所有之意思，始能成立，如僅將持有物延不交還或有其他原因致一時未能交
    還，既缺乏主觀要件，即難遽以該罪相繩（參照最高法院六十八年臺上字第三一
    四六號判例）。
三、訊據被告林楊玉美、乙○○固坦承有向自訴人購買上開營業小客車一事，惟堅決
    否認有被訴之詐欺、侵占罪行，辯稱：車子原係要購買供被告林楊玉美之弟營業
    駕駛用，惟因一時未能取得營業小客車職業登記證，固未能辦理過戶（「靠行契
    約），渠等並不知有過戶之期限，且群翔公司之人員要其繼續設法取得職業登記
    證，既然自訴人欲要回牌照，其連同車子願一併返還自訴人以抵充期間之稅捐、
    行費及違規罰鍰。
四、經查：觀乎雙方所簽立之汽車買賣合約書，其內故有「八十九年十一月十三日過
    戶，未過戶牌收回」之字句，惟微論被告均否認知悉該等附加之文句，是被告是
    否明知牌照之使用限制已非無疑（被告乙○○因年事已高，視力未佳，故由林楊
    玉美簽名一事，為被告二人所一致陳稱，且為自訴人所不否認）；況且，被告既
    購得本件營業小客車欲供被告林楊玉美之弟營業駕駛用，則其所辯其待取得職業
    登記證以辦理過戶（即簽訂「靠行契約」），亦核與常情無違，故雙方雖於過戶
    日期之認知有所差異，但尚難執之即謂被告有詐欺、侵占之犯行；抑有進者，被
    告於本院審理中業與自訴人達成合意，由被告將車牌及車輛交還自訴人，用以抵
    充期間之違規罰鍰、稅捐、靠行費用，自訴人並表示不再告被告（見本院九十年
    五月四日訊問筆錄），益徵被告實無被訴之詐欺、侵占罪行。揆諸前開說明，本
    件原僅係民事糾葛而與詐欺、侵占罪或其他刑事不法之犯罪構成要件不符，此外
    ，復查無積極證據足證被告有自訴人所訴之犯行，被告犯罪嫌疑自屬不足。
五、綜上所述，本件自訴有刑事訴訟法第二百五十二條第十款之情形，應予駁回。
據上論斷，應依刑事訴訟法第三百二十六條第三項、第二百五十二條第十款，裁定如
主文。
中      華      民      國      九十        年    五      月    二十二  日
                                      臺灣板橋地方法院刑事第五庭
                                          法  官  陳  鴻  清
右正本證明與原本無異
如不服本裁定應於送達後五日內向本院提出抗告狀
                                          書記官  林  蔚  然
中      華      民      國    九十        年    六      月    一      日


司法院資訊處製作；財團法人民間司法改革基金會備份。
